【裁判字號】    98,訴,210
【裁判日期】    980505
【裁判案由】    毒品危害防制條例
【裁判全文】
臺灣桃園地方法院刑事判決               98年度訴字第210號
公  訴  人  臺灣桃園地方法院檢察署檢察官
被      告  乙○○
                      樓
選任辯護人  蕭萬龍律師
            鍾瑞楷律師
上列被告因違反毒品危害防制條例案件，經檢察官提起公訴（97
年度偵字第12007 號），本院判決如下：
    主  文
乙○○販賣第三級毒品，處有期徒刑貳年陸月。扣案之第三級毒
品硝甲西泮藥錠肆拾捌顆（扣除鑑驗用盡零點壹捌參公克）、包
裝上開毒品之包裝袋伍個及0000000000號行動電話壹
具（含ＳＩＭ卡壹張）均沒收，未扣案之販賣毒品所得新臺幣陸
拾元沒收，如全部或一部不能沒收時，以其財產抵償之；又轉讓
第三級毒品，處有期徒刑伍月，扣案之第三級毒品K 他命拾玖包
（驗餘毛重拾貳公克）沒收；又轉讓第三級毒品，處有期徒刑伍
月，扣案之第三級毒品K 他命拾玖包（驗餘毛重拾貳公克）沒收
。應執行有期徒刑參年貳月，扣案之第三級毒品硝甲西泮藥錠肆
拾捌顆（扣除鑑驗用盡零點壹捌參公克）、包裝上開毒品之包裝
袋伍個、0000000000號行動電話壹具（含ＳＩＭ卡壹
張）及第三級毒品K 他命拾玖包（驗餘毛重拾貳公克）均沒收，
未扣案之販賣毒品所得新臺幣陸拾元沒收，如全部或一部不能沒
收時，以其財產抵償之。
    事  實
一、乙○○明知愷他命（Ketamine，下稱K 他命）、硝甲西泮（
    即Nimetazepam ，下稱一粒眠）均屬毒品危害防制條例第2
    條第2 項第3 款所列管之第三級毒品，不得販賣、轉讓，竟
    基於販賣第三級毒品之犯意，於民國97年3 、4 月間某日，
    因甲○○先發送簡訊至其0000000000號行動電話，表示欲購
    買一粒眠之意，乙○○即與甲○○約於桃園縣大溪鎮○○路
    212 號6 樓乙○○住處交易，嗣甲○○至其住處後，乙○○
    當場以每顆新臺幣（下同）20元之價格，販賣3 顆一粒眠予
    甲○○；另基於轉讓第三級毒品之犯意，而分別於97年1 月
    1 日及同年5 月17日，在廖健琪所駕駛之車牌號牌Z9-5148
    號自用小客車上，轉讓第三級毒品K 他命與廖健琪施用2 次
    。嗣於97年5 月17日23時30分許，廖健琪駕駛上開自用小客
    車搭載乙○○行經桃園縣蘆竹鄉○○路○ 段350 巷口時，適
    有員警臨檢盤查，而於車內搜索並扣得一粒眠5 小包共48顆
    、K 他命19包（毛重12.02 公克）及行動電話1 具（門號：
    0000000000號，含SIM 卡1 張）等物，始悉上情。
二、案經桃園縣政府警察局移送臺灣桃園地方法院檢察署檢察官
    偵查起訴。
    理  由
一、按被告以外之人於審判外之言詞或書面陳述，除法律有規定
    者外，不得作為證據。刑事訴訟法第159 條第1 項雖定有明
    文；然被告以外之人於偵查中向檢察官所為之陳述，因檢察
    官代表國家偵查犯罪時，原則上當能遵守法定程序，且被告
    以外之人如有具結能力，仍應依法具結，以擔保其係據實陳
    述，故於第159 條之1 第2 項明定「除顯有不可信之情況者
    外」，例外得為證據；復依刑事訴訟法第159 條之5 規定：
    「被告以外之人於審判外之陳述，雖不符前四條之規定，而
    經當事人於審判程序同意做為證據，法院審酌該言詞陳述或
    書面陳述作成時之情況，認為適當者，亦得為證據。當事人
    、代理人或辯護人於法院調查證據時，知有刑事訴訟法第
    159 條第1 項不得為證據之情形，而未於言詞辯論終結前聲
    明異議者，視為有前項之同意。經查：
（一）證人甲○○於偵查中所為之證述，業經具結在案，此有結
      文一紙在卷可佐，而衡以檢察官乃通曉刑事訴訟法相關規
      定之專業法律人士，並代表國家實施追訴犯罪之權責，衡
      諸常情，應無對其偵訊時，施以任何強暴、脅迫、利誘、
      詐欺、疲勞訊問、違法羈押或其他不正方法之可能，且證
      人甲○○業於本院審理中到庭作證，而賦予當事人交互詰
      問之機會，又辯護人未能舉出其他於上開時間接受檢察官
      偵訊時，有受何強暴、脅迫、利誘、詐欺、疲勞訊問、違
      法羈押或其他不正方法之訊問，自無顯不可信之情況，則
      揆諸上開條文之規定，其於檢察官偵訊時所為之陳述，自
      有證據能力。
（二）按依刑事訴訟法第159 條之5 規定，本院以下所引用其他
      被告以外之人於審判外之言詞或書面陳述，雖均屬傳聞證
      據，然檢察官、被告及被告選任辯護人對該證據之證據能
      力均未表示異議，本院審酌上開證據作成時之情況，亦認
      為適當，依上開規定乃有證據能力，合先敘明。至其餘憑
      以認定被告犯罪事實之非供述證據（詳後述），查無違反
      法定程序取得之情，依同法第158 條之4 規定反面解釋，
      亦具證據能力。
二、訊據被告乙○○就有於上揭時、地轉讓第三級毒品K 他命犯
    行均坦承不諱；惟矢口否認有販賣第三級毒品一粒眠犯行，
    辯稱：我不知為何甲○○會找我調一粒眠，我並未販賣一粒
    眠予甲○○云云。其辯護人則辯稱：販賣毒品犯行之認定，
    除有對向共犯之證述外，尚須其他補強證據予以證明，復證
    人甲○○於審理中既證稱其未向被告購買一粒眠，且由甲○
    ○於97年4月18日所傳送與被告之簡訊內容以觀，可見有在
    幫被告調某種東西，但甲○○卻予否認，可見甲○○之證述
    係為閃躲為被告調取某種東西之事實，又甲○○倘於97年3
    、4 月間曾向被告一粒眠，則甲○○自當確定被告有一粒眠
    之取得來源，何須再於97年4 月27日詢問被告有無認識之人
    可以拿取一粒眠；再甲○○住於桃園縣楊梅鎮，中壢、平鎮
    一帶多有可購買一粒眠之KTV 及遊樂場所，甲○○豈會遠赴
    被告位於大溪鎮之住處，僅為購買3 顆一粒眠云云。經查：
（一）就轉讓第三級毒品K 他命犯行部分：除有被告自白不諱，
      復與證人廖健琪於偵查中證稱，被告免費給伊施用K 他命
      等語（見偵卷C 第55頁）互核相符，又廖健琪於前揭時、
      地為警查獲，並經採尿送驗後，亦呈Ketamine陽性反應，
      此有臺灣檢驗科技股份有限公司CH/2008/50542 號濫用藥
      物檢驗報告存卷足憑，另於被告身上扣得之毒品，其中呈
      白色結晶體，共19包，經鑑驗確含有Ketamine成分（毛重
      12.02 公克，因鑑驗使用0.02公克），亦有臺灣檢驗科技
      股份有限公司CH/2008/50531 號濫用藥物檢驗報告附卷可
      稽，再核以被告之自白固不得作為認定犯罪之唯一證據，
      而須以補強證據證明其確與事實相符，然茲所謂之補強證
      據，並非以證明犯罪構成要件之全部事實為必要，倘其得
      以佐證自白之犯罪非屬虛構，能予保障所自白事實之真實
      性，即已充分。又得據以佐證者，雖非直接可以推斷該被
      告之實施犯罪，但以此項證據與被告之自白為綜合判斷，
      若足以認定犯罪事實者，仍不得謂其非屬補強證據（最高
      法院73年台上字第5638號判例、95年度臺上字第6240號判
      決參照）。綜此，被告有2 次轉讓第三級毒品K 他命與廖
      健琪之事實，應堪認定；辯護人雖辯稱，證人廖健琪於偵
      查中檢察官訊問時否認1 月時有吸食Ｋ他命云云；惟綜觀
      上開偵訊筆錄（見偵卷C 第55頁），未見證人廖健琪有為
      如此陳述，則辯護人上開所辯，並不足採。
（二）證人甲○○於偵查中證稱，伊知被告之前有賣一粒眠，伊
      有向被告買過一次一粒眠，時為97年3、4月間，伊買了3
      顆，代價為1顆20元，伊先傳簡訊，再去大溪被告家找被
      告，被告係現場交與一粒眠與伊等語（見偵卷C第114頁）
      ，以證有於上揭時、地向被告購買一粒眠等情，復參以甲
      ○○分別於97年4 月18日及同月27日傳送內容為：「他們
      也調不到，要調的話要等很久」、「乙○○～今天拿的到
      阿棉嗎？我好無聊喔」之簡訊，及證人甲○○於偵查及審
      理中證稱，其97年3 月至5 月間，均使用0000000000號行
      動電話，97年4 月27日之簡訊為伊所發送，阿棉係指一粒
      眠等語（見偵卷C 第114 頁）以觀，亦與證人甲○○上開
      證稱其向被告購買一粒眠，係先以發送簡訊與被告聯絡之
      方式互核相符，又被告於警詢時既自承，其睡不著時方會
      施用一粒眠等語；惟其於上揭時、地卻為警扣得48顆一粒
      眠等情（見搜索扣押筆錄及臺灣檢驗科技股份有限公司
      CH/200 8/50532號濫用藥物檢驗報告），而衡以被告所持
      有一粒眠倘未提供他人，自身亦非每日施用下，其何須一
      次持有如此數量之一粒眠，無疑徒增為警查獲之風險；再
      者，依被告之母親及其小舅舅所傳送內容為：「親愛寶貝
      ，媽很難過，沒有嚴格對你教導正確方向，販毒比吸毒罪
      更加嚴重，吸毒者被抓都會把箭頭指向你來脫罪你就完了
      」、「媽提醒毒品不能碰，為什麼不聽話，販賣毒品死刑
      都會，誰都無法救你」、「你也長大了，要知道自己在做
      什麼，想賺錢也不能碰那種東西，更何況販賣，這樣是害
      人」等簡訊觀之，倘如被告所辯般，其母親僅知悉其有施
      用毒品，渠等自僅告誡被告勿再施用毒品即可，何須特地
      詳加規勸被告勿為販賣毒品犯行。綜此，足見被告確有於
      上揭時、地為販賣第三級毒品一粒眠犯行。
（三）至證人甲○○雖於審理中改稱，伊雖有於偵查中證述如偵
      查筆錄所載之內容，然伊所施用之一粒眠，並非向被告購
      買所得，伊偵查中會為如此證述，係因伊自身詐欺案件尚
      未結案，伊害怕施用一粒眠一事會對伊詐欺案件有所影響
      ，方證稱被告有販賣一粒眠與伊云云；然查，證人甲○○
      上開偵訊筆錄係於97年8 月21日所作，而證人甲○○所涉
      詐欺案件早於97年4 月23日即已宣判，並於同年6 月13
      日判決確定，更於同年7 月8 日因繳納易科罰金而執行完
      畢結案，此有臺灣高等法院被告前案紀錄表、本院97年度
      壢簡字第816 號判決在卷可稽。是證人甲○○所涉詐欺案
      件既已執行完畢結案，其嗣後於本案偵查中接受訊問，自
      無再擔心害怕之可能，且毒品案件本與詐欺案件毫無相涉
      ，單純施用第三級毒品亦無任何刑罰得以相繩，是證人甲
      ○○自不會因受上開訊問突遭刑事追訴，更無為卸免罪責
      而有誣陷被告之必要，又證人甲○○所施用之一粒眠倘真
      如其審理中所稱，係向不知名人士所購得，其於偵查中具
      結作證時，自可詳實以告，何須甘冒偽證之責，明確指證
      被告，並正確證述被告住處位於大溪等語，益見證人甲○
      ○於偵查中之證述較屬實在，其於審理中之供述，顯係偏
      袒被告之詞，並不足採。另辯護人雖以甲○○有於97年4
      月18日發送內容為：「他們也調不到，要調的話要等很久
      」之簡訊與被告，然甲○○卻矢口否認，辯以甲○○之證
      述係為閃躲為被告調取某種東西之事實，其證述並不足採
      云云；惟查，辯護人所指之某種東西究屬何物，證人甲○
      ○為何要因此閃躲，辯護人均未明確指述，即遽論證人甲
      ○○之證述不足採信云云，實屬率斷，且辯護人就證人甲
      ○○於審理中之證述，一方面主張其證稱未向被告購買一
      粒眠等語係屬實在，惟就其證述未於97年4 月18日傳送簡
      訊乙節，卻改以質疑其證述之憑信性，則辯護人前後所辯
      ，亦不無矛盾之處，是其所辯，尚不足採。
（四）辯護人辯稱，甲○○倘於97年3 、4 月間曾向被告購買一
      粒眠，則甲○○自當確定被告有一粒眠之取得來源，何須
      再於97年4 月27日詢問被告有無認識之人可以拿取一粒眠
      云云。經查，一粒眠既非同於一般日常用品，可輕易隨手
      取得，且被告所持有之K 他命及一粒眠亦係向他人所購得
      下，則甲○○於欲購買前，先以簡訊詢問被告有無毒品，
      自屬合理。辯護人復辯稱，甲○○住於桃園縣楊梅鎮，中
      壢、平鎮一帶多有可購買一粒眠之KTV 及遊樂場所，甲○
      ○豈會遠赴被告位於大溪鎮之住處，僅為購買3 顆一粒眠
      云云。惟查，一粒眠既屬法律嚴禁查緝之物，無論販賣、
      持有均屬違反法律規定下，販毒之人為規避查緝之風險，
      必會詳加過濾購買毒品者，該販賣管道定係相當隱密，倘
      非熟識之人可得接觸購買外，一般民眾自無接觸之可能，
      是殊不知辯護人辯以中壢、平鎮一帶多有可購買一粒眠之
      KTV 及遊樂場所，其依據係屬何在；又證人甲○○於上開
      向被告購買一粒眠之際，其人身在何處，是否確於家中，
      均無證據得以證明，而辯護人卻僅憑單方臆測，即推論因
      甲○○住處距離被告住處甚遠，甲○○自無可能僅為購買
      3 顆一粒眠而遠赴被告大溪住處云云，是辯護人所辯，均
      不足採。
（五）按毒品危害防制條例所處罰之「販賣」毒品罪，所著重者
      為被告在主觀上有藉以牟利之惡性，及對毒品之擴散具有
      較有償或無償轉讓行為更嚴重之危害性，被告「營利」之
      意圖係從客觀之社會環境、情況及證人、物證等資料，依
      據證據法則綜合研判認定。而所謂販賣行為，祗須以營利
      之意思而販入或賣出，即足構成。倘於有償讓與他人之初
      ，係基於營利之意思，並著手實施，因故無法高於購入原
      價出售，最後不得不以原價或低於原價讓與他人時，仍屬
      販賣行為。又販賣毒品係政府嚴予查緝之違法行為，非可
      公然為之，並無公定之價格。每次買賣之價差，亦隨時依
      雙方資力、關係之深淺、需求之數量、來源是否充裕、販
      賣者是否渴求資金、查緝是否嚴緊、購買者被查獲時供述
      購買對象之風險評估等，而異其標準，非可一概而論。販
      賣之利得除經坦承及價量俱臻明確外，委難察得實情。販
      賣之人從價差或量差中牟利方式雖異，但其圖利之非法販
      賣行為則一。要之，販賣毒品一粒眠，事涉重典，苟非因
      特別情誼或無利益可圖，殊無甘冒被查緝法辦重刑之危險
      ，任意將毒品無償讓與他人之可能，是其販入之價格必較
      售出之價格低廉，而有從中賺取買賣差價牟利之意圖及事
      實，自屬符合社會一般之合理經驗及論理判斷。衡以被告
      與甲○○，案發當時僅交情淺薄，並非至親好友，此據渠
      等陳明在卷，是被告自無無償轉讓一粒眠與甲○○之理，
      復互核被告自承，其購買K 他命時都會送一粒眠，一粒眠
      很便宜等語及證人甲○○證稱，伊係以一顆20元之價格向
      被告購買一粒眠等語以觀，可見被告取得一粒眠，取得價
      格相當低廉甚達無償之程度，卻仍以上開價格販與甲○○
      ，堪認其上開販賣行為縱獲利不大但仍屬有利可圖，則被
      告應係基於營利之意思，而有償販售一粒眠予甲○○圖利
      等情，即可認定。
（六）綜上所述，本案事證明確，被告所辯無非卸責之詞，不足
      採信，其販賣及轉讓第三級毒品犯行，均堪認定，應依法
      論科。
三、按Ketamine（即K 他命）、Nimetazepam （即一粒眠）依其
    成癮性、濫用性及社會危害性之程度，經行政院公告為毒品
    危害防制條例第2 條第2 項第3 款所列之第三級毒品，依法
    不得販售、轉讓。核被告所為，係犯毒品危害防制條例第8
    條第3 項轉讓第三級毒品罪及同條例第4 條第3 項販賣第三
    級毒品罪。其持有第三級毒品K 他命、一粒眠之低度行為，
    應為轉讓及販賣之高度行為所吸收，不另論罪。被告上開3
    次犯行（轉讓2 次、販賣1 次），均犯意個別，行為互殊，
    應與分論併罰。另被告上揭販賣第三級毒品一粒眠之犯行，
    雖有助長毒品流通，戕害國人健康，固值非難，然被告所販
    賣毒品數量僅有3 顆，犯罪所得亦僅有60元，獲利不多，其
    犯罪情節自難與販賣毒品數量達數公斤以上大盤毒梟者可資
    等同併論，本院認情輕法重，堪予憫恕，雖宣告法定最低度
    之刑，猶嫌過重，爰依刑法第59條規定減輕其刑，爰審酌被
    告甫成年，雖無前科，卻不思上進，明知毒品戕害身心，仍
    昧其良心販賣圖利及轉讓他人施用，對國人身心健康戕害甚
    大，且犯後否認犯行等一切情狀，各量處如主文所示之刑，
    並定其應執行之刑。
四、沒收：
（一）按現行毒品危害防制條例第18條第1 項中段增列「查獲之
      第三、四級毒品及製造或施用毒品之器具，無正當理由擅
      自持有者，均沒入銷燬之」之行政罰規定，與同條項前段
      就第一、二級毒品所為「沒收銷燬」之刑罰從刑規定，顯
      有不同，蓋修正後毒品危害防制條例就無正當理由而擅自
      施用、持有第三、四級毒品及其相關之器具者，並無科處
      刑罰之規定，無從依從刑之規定沒收，是以毒品危害防制
      條例第十八條第一項後段所定應沒收銷燬之毒品，應專指
      查獲施用或持有之第三、四級毒品而言，是本條既僅屬行
      政沒入之性質，故應非刑法上關於沒收之特別規定，如被
      告因販賣第三級毒品之行為，而構成毒品危害防制條例所
      定之相關犯罪，該毒品即屬不受法律所保護之違禁物，仍
      應回歸刑法之適用，依刑法第38條第1 項第1 款之規定沒
      收。查本件扣案之第三級毒品一粒眠48顆（除因鑑驗用罄
      毒品0.183 公克，認既已滅失，自無庸再予宣告沒收），
      乃被告實行販賣第三級毒品行為之標的，且其販賣第三級
      毒品之行為，亦已違反毒品危害防制條例第4 條第3 項之
      規定，而應處以刑罰，則揆諸前開說明，即不問屬於犯罪
      行為人與否，逕依刑法第38條第1 項第1 款及同條第2 項
      之規定，予以宣告沒收，而上開毒品包裝袋5 個，為被告
      所有，此經被告自承在卷，且係用於放置、包裹毒品，防
      其裸露、潮濕，便於攜帶，為供被告犯罪所用之物，爰另
      依毒品危害防制條例第19條第1 項前段之規定沒收。
（二）按毒品危害防制條例第19條第1 項又規定「犯第4 條至第
      9 條、第12條、第13條或第14條第1 項、第2 項之罪者，
      其供犯罪所用或因犯罪所得之財物，均沒收之，如全部或
      一部不能沒收時，追徵其價額或以其財產抵償之」，該條
      項有關沒收之規定，係刑法第38條第1 項第2 款、第3 項
      之特別規定，雖採義務沒收主義，但因無如同條例第18條
      第1 項前段「不問屬於犯人與否均沒收」之規定，故供犯
      該項所列之罪所用之物，仍以屬於犯人所有者為限，始得
      宣告沒收。是扣案之行動電話（含門號為0000000000號
      SIM 卡1 張）1 具，被告自承係其所有，且如上所述，該
      行動電話係其持之作為與甲○○買賣本案毒品之用，故係
      屬被告犯罪所用之物，應依毒品危害防制條例第19條第1
      項宣告沒收。再依上開條文規定，犯罪所得之財物應予沒
      收，而所謂因犯罪所得之財物，係指犯罪所得之對價，不
      問其中成本若干，利潤多少，均應全部諭知沒收，（最高
      法院95年度臺上字第3133 號判決參照）。是被告因販賣
      一粒眠而取得之60元，不論其成本若干，縱未扣案，仍應
      依同條例第19條第1 項規定及上開判決意旨，宣告沒收，
      如全部或一部不能沒收時，以其財產抵償之。
（三）扣案之K 他命19包（毛重12.02 公克，除因鑑驗用罄毒品
      0.02公克，認既已滅失，自無庸再予宣告沒收），既含有
      第三級毒品Ketamine成分，且核以上開毒品照片，K 他命
      係成粉末狀而裝於包裝袋內，係縱將袋內K 他命與包裝袋
      分離，仍不免殘留些許K 他命於包裝袋內，而認上開毒品
      與包裝袋無法完全徹底分離，是上揭K 他命19包（驗餘毛
      重12公克）均依刑法第38條第1 項第1 款規定，宣告沒收
      。
五、證人甲○○於偵查及本院審理時具結就本案重要事項所為之
    證述，明顯涉有偽證罪嫌，故就其所涉偽證刑責部分，應由
    公訴人另行依法究辦，附此敘明。
據上論斷，應依刑事訴訟法第299 條第1 項前段，毒品危害防制
條例第8 條第3 項、第4 條第3 項、第19條第1 項，刑法第11條
、第38條第1 項第1 款、第51條第5款，判決如主文。
本案經檢察官到黃怡菁庭執行職務。
中    華    民    國    98    年    5     月     5    日
                刑事第十庭    審判長  法  官  江德民
                                      法  官  蘇昌澤
                                      法  官  華奕超
以上正本證明與原本無異。
如不服本判決應於收受判決後10日內向本院提出上訴書狀，並應
敘述具體理由。其未敘述上訴理由者，應於上訴期間屆滿後20日
內向本院補提理由書「切勿逕送上級法院」。
                                      書記官  常毓生
中    華    民    國    98    年    5    月    5     日
附錄本案論罪科刑法條全文：
毒品危害防制條例第4條
製造、運輸、販賣第一級毒品者，處死刑或無期徒刑；處無期徒
刑者，得併科新臺幣 1 千萬元以下罰金。
製造、運輸、販賣第二級毒品者，處無期徒刑或 7 年以上有期
徒刑，得併科新臺幣 7 百萬元以下罰金。
製造、運輸、販賣第三級毒品者，處 5 年以上有期徒刑，得併
科新臺幣 5 百萬元以下罰金。
製造、運輸、販賣第四級毒品者，處 3 年以上 10 年以下有期
徒刑，得併科新臺幣 3 百萬元以下罰金。
製造、運輸、販賣專供製造或施用毒品之器具者，處 1 年以上
 7年以下有期徒刑，得併科新臺幣 1 百萬元以下罰金。
前五項之未遂犯罰之。


司法院資訊處製作；財團法人民間司法改革基金會備份。
